【裁判字號】    99,監宣,31
【裁判日期】    990428
【裁判案由】    監護宣告
【裁判全文】
臺灣屏東地方法院民事裁定              99年度監宣字第31號
聲  請  人  甲○○
相  對  人  乙○○
上列聲請人聲請監護宣告事件，本院裁定如下：
    主  文
宣告乙○○（女、民國十六年一月七日出生、身分證統一編號：
Ｚ000000000號）為受監護宣告人。
選定甲○○（男、民國四十九年十月九日出生、身分證統一編號
：Ｚ000000000號）為受監護宣告人乙○○之監護人。
指定丙○○（女、民國五十二年二月十一日出生、身分證統一編
號：Ｚ000000000號）為會同開具財產清冊之人。
聲請費用新臺幣壹仟元由受監護宣告之人負擔。
    理  由
一、聲請意旨略以：相對人乙○○（女，民國16年1 月7 日出生
    ，身分證統一編號：Ｚ000000000號，住屏東縣林邊鄉○○村
    ○○路287 號之10）為聲請人甲○○之母，於民國97年5 月
    22日因患老人痴呆，迄今身體機能毫無起色，不能為意思表
    示或受意思表示，為此依民法第14條之規定，聲請宣告乙○○為受監護宣告人，並由聲請人甲○○為相對人乙○○之監
    護人等語，並提出戶籍謄本、受監護宣告人財產清冊、親屬
    系統表、財政部臺灣省南區國稅財產歸屬資料清單、財政部
    臺灣省南區國稅局97年度綜合所得稅各類所得資料清單、全
    國財產稅總歸戶財產查詢清單、家庭會議紀錄、同意書等件
    為證。
二、聲請人主張上開各情，業據其提出戶籍謄本、親屬系統表各
    1 紙為證，並經本院前往屏東縣安泰醫院，於鑑定人李朝煌
    醫師前點呼乙○○，並詢問其姓名、年籍、住所、與聲請人
    之關係等問題，相對人均無反應。本院另就乙○○之精神及
    心智狀況訊問鑑定人，經鑑定人鑑定結果，認為：個案乙○○過去患有心臟病、胃潰瘍及低血鉀等病史，且診斷出患有
    老年失智症已有兩年，期間症狀持續惡化，目前認知功能重
    度退化，語言表達能力喪失，僅對自己名字有聲音反應，無
    法說出有意義之詞語，生活自理功能須完全以靠他人協助處
    理；四肢屈曲肌肉萎縮，無法自主行動。個案於身體狀態方
    面：理學檢查：全失語症、四肢肢體屈曲肌肉萎縮。臨
    床檢查：腦部廣泛性萎縮。其他：無法行走，需使用輪椅
    並由他人協助推動；精神狀態方面：意識：無法言語溝通
    。記憶力：明顯長期與短期記憶缺損。定向力：對人時
    地定向感差，時常呈混亂狀態。計算能力；無法測知。
    理解、判斷力：無法測知。現在性格特徵：功能退化，生
    活無法自理。其他：偶有意義不明之呻吟。智能檢查、
    心理學檢查：重度失智。綜上評估：個案目前認知功能重度
    退化，語言表達能力喪失，僅對自己名字偶有聲音反應，無
    法說出有意義之詞語，生活自理功能須完全以靠他人協助處
    理，符合重度失智症之診斷，目前無法自行正確處理周邊事
    物等情，有本院99年4 月6 日訊問筆錄、安泰醫療社團法人
    安泰醫院99年4 月8 日99東安醫字第0226號函附之監護（輔
    助）鑑定書附卷可稽。本院綜合上開勘驗結果及鑑定人之意
    見，認乙○○確因精神障礙，致不能為意思表示或受意思表
    示之程度，而聲請人乃乙○○之子，有戶籍謄本在卷可稽，
    故聲請人聲請對乙○○為監護之宣告，核無不合，爰依民法
    第14條第1 項規定，宣告乙○○為受監護宣告之人。
三、又按受監護宣告之人應置監護人；法院為監護之宣告時，應
    依職權就配偶、四親等內之親屬、最近一年有同居事實之其
    他親屬、主管機關、社會福利機構或其他適當之人選定一人
    或數人為監護人，並同時指定會同開具財產清冊之人；法院
    選定監護人時，應依受監護宣告之人之最佳利益，優先考量
    受監護宣告之人之意見，審酌一切情狀，並注意下列事項：
    （一）受監護宣告之人之身心狀態與生活及財產狀況。（二
    ）受監護宣告之人與其配偶、子女或其他共同生活之人間之
    情感狀況。（三）監護人之職業、經歷、意見及其與受監護
    宣告之人之利害關係。（四）法人為監護人時，其事業之種
    類與內容，法人及其代表人與受監護宣告之人之利害關係，
    修正後之民法第1110條、第1111條第1 項、第1111條之1 定
    有明文。
四、查聲請人甲○○為受監護宣告人乙○○之子，有意願擔任受
    監護宣告人之監護人，且長期協助照護相對人，並到庭表示
    同意擔任為相對人之監護人，復經其最近親屬即相對人之子
    女陳清金、陳順良、方陳清月、陳涵、陳素鳳等人之同意
    ，有家庭會議記錄書及同意書在卷為憑，故由聲請人甲○○
    負責護養及照顧相對人並管理其財產，應能符合法律規定及
    相對人之最佳利益，爰選定聲請人甲○○為監護人。另依上
    開規定，法院於選定監護人時，應同時指定會同開具財產清
    冊之人，及依民法第1113條準用同法第1099條之規定，監護
    開始時，監護人對於受監護人之財產，應依規定會同當地直
    轄市、縣（市）政府指派或法院指定之人，於二個月內開具
    財產清冊，並陳報法院。為使聲請人得於期限內開具財產清
    冊並陳報法院，並衡酌聲請人丙○○係相對人之媳婦，有意
    願擔任會同開具財產清冊，且亦經上開最近親屬之同意，爰
    併指定丙○○為會同開具財產清冊之人。
五、依民事訴訟法第608 條第1 項、非訟事件法第24條第1 項，
    裁定如主文。
中    華    民    國    99    年    4     月    28    日
                        家事庭法  官  林美靜
正本係照原本作成。
如不服本裁定關於選定監護人及指定會同開具財產清冊之人等部
分，應於送達後10日內向本院提出抗告狀，並繳納抗告費新臺幣
1,000元；其餘關於宣告監護之部分，不得抗告。
中    華    民    國    99    年    4     月    28    日
                               書記官  孫秀桃

司法院資訊處製作；財團法人民間司法改革基金會備份。
